臺灣新北地方法院刑事判決
111年度審交易字第825號
公  訴  人  臺灣新北地方檢察署檢察官
被      告  劉哲維


上列被告因過失傷害案件，經檢察官提起公訴（111年度調院偵
字第495號），被告於本院準備程序中就被訴事實為有罪之陳述
，經告知簡式審判程序之旨，並聽取當事人之意見後，經本院裁
定行簡式審判程序，判決如下：
    主  文
劉哲維汽車駕駛人，無駕駛執照駕車，而犯過失傷害罪，處拘役
伍拾日，如易科罰金，以新臺幣壹仟元折算壹日。 
    事  實
一、劉哲維無駕駛執照，於民國110年5月15日0時20分許，騎乘
    車牌號碼000-0000號普通重型機車，沿新北市○○區○○路○0號
    越堤道方向行駛，行經該路段與中興路之交岔路口，欲左轉
    駛入中興路時，本應注意車輛左轉彎時，應距交岔路口30公
    尺前顯示方向燈、換入內側車道或左轉車道，並於行至交岔
    路口中心處時左轉，且不得占用來車道搶先左轉，以避免危
    害之發生，而依當時天候晴、夜間有照明、柏油路面乾燥無
    缺陷、道路無障礙物、視距良好等情，並無不能注意之情事
    ，竟疏未注意及此，未行至交岔路口中心處，即搶先左轉彎
    進入上開交岔路口，適林冠榮騎乘車牌號碼000-000號普通
    重型機車，沿同路段對向車道行駛而來，見狀閃避不及，兩
    車因而發生碰撞，致林冠榮人車倒地，並受有右小腿撕裂傷
    5及7公分、右小指骨折等傷勢。嗣劉哲維案發後於有偵查權
    限之機關及公務員發覺其犯罪前，向前往醫院處理之警員表
    明其為肇事人，並願接受裁判。
二、案經林冠榮訴由新北市政府警察局蘆洲分局報告臺灣新北地
    方檢察署檢察官偵查起訴。　
　　理  由
一、查本案被告劉哲維犯係死刑、無期徒刑、最輕本刑為3年以
    上有期徒刑以外之罪，且非高等法院管轄第一審案件，其於
    準備程序中就前揭被訴事實為有罪之陳述，經本院告知簡式
    審判程序之旨，並聽取公訴人、被告之意見後，經裁定進行
    簡式審判程序審理，則本案證據之調查，依刑事訴訟法第27
    3條之2規定，自不受同法第159條第1項、第161條之2、第16
    1條之3、第163條之1及第164條至第170條規定之限制，合先
    敘明。
二、認定事實之理由及證據：
(一)前揭犯罪事實，業據被告於警詢、偵查、本院準備程序及審
    理時均坦承不諱，核與證人即告訴人林冠榮於警詢及偵查中
　　證述之情節相符（見偵字卷第4頁、第6至7頁；調院偵字卷
    第5頁），並有新光醫療財團法人新光吳火獅紀念醫院乙種
    診斷證明書、道路交通事故現場圖、道路交通事故調查報告
    表（一）（二）、新北市政府警察局道路交通事故初步分析
    研判表、新北市政府警察局舉發違反道路交通管理事件通知
    單各1份、交通事故現場及車輛外觀照片共12張、監視器影
    像畫面光碟1片暨監視器影像畫面翻拍照片4張等附卷可稽（
    見偵字卷第8頁、第13至16頁、第27至28頁、第29至36頁）
    。　　
(二)按汽車（包含機車）行駛至交岔路口左轉彎時，應距交岔路
    口30公尺前顯示方向燈或手勢，換入內側車道或左轉車道，
    行至交岔路口中心處左轉，並不得占用來車道搶先左轉，道
    路交通安全規則第102條第1項第5款定有明文。查被告騎車
    上路，對上開規定理應知之甚稔並應確實遵守，依其智識能
    力，及參以案發時為天候晴、夜間有照明、柏油路面乾燥無
    缺陷、道路無障礙物、視距良好等狀況，有上開道路交通事
    故調查報告表（一）及案發現場照片可參，並無不能注意之
    情事，竟疏未注意遵守上開交通安全規定，未行至交岔路口
    中心處，即貿然搶先左轉，因而肇致本件事故，堪認被告就
    本件交通事故之發生為有過失甚明。
(三)又告訴人所受前揭傷害係因本件交通事故所致，而本件交通
    事故復因被告上開過失行為所致，是被告上開過失肇事行為
    與告訴人所受傷害結果間，具有相當因果關係。綜上所述，
    本案事證明確，被告犯行堪予認定，應依法論科。　　　　
三、論罪科刑：
(一)罪名：
 1、按汽車（包含機車）駕駛人，無駕駛執照駕車、酒醉駕車、
    吸食毒品或迷幻藥駕車、行駛人行道或行經行人穿越道不依
    規定讓行人優先通行，因而致人受傷或死亡，依法應負刑事
    責任者，加重其刑至二分之一，道路交通管理處罰條例第86
    條第1項定有明文。該條項規定係就刑法基本犯罪類型，於
    加害人為汽車駕駛人，於從事駕駛汽車之特定行為時，因而
    致人傷亡之特殊行為要件予以加重處罰，已就刑法各罪犯罪
    類型變更之個別犯罪行為予以加重，而成另一獨立之罪名，
    自屬刑法分則加重之性質。
 2、查被告未考領機車駕照，業據被告自陳在卷，並有證號查詢
    機車駕駛人資料表可參（見偵字卷第20頁），而被告於本件
    交通事故發生時，係騎乘普通重型機車行駛於道路上，亦有
    該機車車籍資料可憑（見偵字卷第21頁），自屬無駕駛執照
    駕車，是核被告所為，係犯道路交通管理處罰條例第86條第
    1項、刑法第284條前段之汽車駕駛人，無駕駛執照駕車而犯
    過失傷害罪。
 3、公訴意旨雖認被告係犯刑法第284條前段之過失傷害罪，惟
    起訴書犯罪事實欄已敘及被告無照騎車之情，且載明被告應
    依道路交通管理處罰條例第86條第1項規定加重其刑之旨，
    是應認公訴意旨就被告所犯法條已記載明確，僅係罪名有誤
    ，尚無變更起訴法條之問題，附此敘明。　　　　
(二)刑之加重及減輕：
 1、被告汽車駕駛人，無駕駛執照駕車，因而致人受傷，依法應
    負刑事責任，符合道路交通管理處罰條例第86條第1項加重
    其刑之規定，爰依上開規定加重其刑。
 2、被告於肇事後，於犯罪未被有偵查權之機關或公務員發覺前
    ，即向前往醫院處理之警員承認為肇事人，此有道路交通事
    故肇事人自首情形記錄表1份在卷可稽（見偵字卷第18頁）
    ，爰依刑法第62條前段之規定減輕其刑。
 3、被告之刑同時有加重及減輕事由，爰依法先加後減之。　
(三)量刑：　　
　　爰審酌被告並無普通重型機車駕駛執照，竟不顧公眾安危而
    騎車上路，且疏未注意遵守上開交通規定，貿然左轉駛入上
    開路口，因而發生本件交通事故，致告訴人受有前揭傷勢，
    所為應予非難；兼衡被告前無刑案前科紀錄之素行，有臺灣
    高等法院被告前案紀錄表在卷可佐，並參以其國中畢業之智
    識程度（見本院卷附之被告個人戶籍資料查詢結果）、於本
    院審理時自陳之家庭生活與經濟狀況（詳見本院簡式審判筆
    錄第4頁）、過失情節、告訴人所受傷勢情形，及被告犯後
    坦承犯行，惟未能與告訴人和解賠償損害之犯後態度等一切
    情狀，量處如主文所示之刑，並諭知易科罰金之折算標準。
據上論斷，應依刑事訴訟法第273條之1第1項、第299條第1項前
段，道路交通管理處罰條例第86條第1項，刑法第11條前段、第
284條前段、第62條前段、第41條第1項前段，刑法施行法第1條
之1第1項，判決如主文。
本案經檢察官黃筵銘偵查起訴，檢察官高智美、黃明絹到庭執行
職務。
中　　華　　民　　國　　111 　年　　9 　　月　　30　　日
                  刑事第二十五庭  法  官  白光華　　 
以上正本證明與原本無異。　　　　　　　　　
如不服本判決，應於判決送達後20日內敘明上訴理由，向本院提
出上訴狀 (應附繕本) ，上訴於臺灣高等法院。其未敘述上訴理
由者，應於上訴期間屆滿後20日內向本院補提理由書「切勿逕送
上級法院」。
                                  書記官  楊貽婷
中　　華　　民　　國　　111 　年　　9 　　月　　30　　日
附錄本判決論罪科刑法條全文：　 　 
道路交通管理處罰條例第86條
汽車駕駛人，無駕駛執照駕車、酒醉駕車、吸食毒品或迷幻藥駕
車、行駛人行道或行經行人穿越道不依規定讓行人優先通行，因
而致人受傷或死亡，依法應負刑事責任者，加重其刑至二分之一
。
汽車駕駛人，在快車道依規定駕車行駛，因行人或慢車不依規定
，擅自進入快車道，而致人受傷或死亡，依法應負刑事責任者，
減輕其刑。　 

中華民國刑法第284條
因過失傷害人者，處1年以下有期徒刑、拘役或10萬元以下罰金
；致重傷者，處3年以下有期徒刑、拘役或30萬元以下罰金。